【裁判字號】    99,簡上,30
【裁判日期】    990430
【裁判案由】    妨害自由
【裁判全文】
臺灣板橋地方法院刑事判決              99年度簡上字第30號
公  訴  人  臺灣板橋地方法院檢察署檢察官
上訴人  即
被      告  甲○○
選任辯護人  陳祥彬律師
上列被告因妨害自由案件，不服本院98年度簡字第9505號中華民
國98年12月8 日第一審判決（聲請簡易判決處刑案號：98年度調
偵字第1672號）而提起上訴，本院管轄第二審之合議庭依通常程
序自為第一審判決如下：
    主  文
原判決撤銷。
甲○○無罪。
    理  由
一、公訴意旨略以：被告甲○○於民國97年12月22日15時許，在
    乙○○、丙○○位於臺北縣中和市○○路248 號1 樓之辦公
    處所，因向丙○○索討鑰匙不遂而發生爭執，竟基於恐嚇之
    犯意，向乙○○、丙○○二人恫稱：如果伊沒拿到鑰匙，渠
    等公司會出事情等語，致乙○○、丙○○二人心生畏懼，足
    生危害於安全。因認被告涉犯刑法第305條之恐嚇罪嫌。
二、按犯罪事實，應依證據認定之，無證據不得認定犯罪事實；
    又不能證明被告犯罪者，應諭知無罪之判決，刑事訴訟法第
    154 條第2 項、第301 條第1 項分別定有明文。又刑事訴訟
    上證明之資料，無論為直接或間接證據，均須達於通常一般
    之人均不致有所懷疑，而得確信其為真實之程度，始得據為
    有罪之認定，若其關於被告是否犯罪之證明未能達此程度，
    而有合理懷疑之存在，致使無從形成有罪之確信，根據「罪
    證有疑，利於被告」之證據法則，即不得遽為不利被告之認
    定，亦有最高法院76年台上字第4986號判例可稽。其以情況
    證據（即間接證據）斷罪時，尤須基於該證據在直接關係上
    所可證明之他項情況事實，本乎推理作用足以確證被告有罪
    ，方為合法，不得徒憑主觀上之推想，將一般經驗有利被告
    之其他合理情況逕予排除，此觀諸最高法院32年上字第67號
    判例意旨亦彰彰甚明。
三、本件檢察官認被告甲○○涉有恐嚇危害安全之罪嫌，無非以
    上揭事實，業據告訴人乙○○、丙○○二人指證明確，資為
    依據。
四、訊據被告甲○○堅決否認其本人有何恐嚇危害安全之犯行，
    辯稱：我是房屋仲介人員，案發當時，我是到告訴人上班的
    辦公室去拿客戶寄放在那裡的鑰匙，但是告訴人他們不給我
    ，因為我想在工作上力求表現，所以就說如果拿不到鑰匙，
    我就不離開，結果告訴人二人就把我推出門外，也有發生扭
    打，就雙方互相扭打部分，我們已經和解並各自撤回告訴，
    依和解內容，對方還要賠我錢。案發當時，我並沒有說過我
    沒拿到鑰匙，告訴人他們公司會出事情這種話，當天現場我
    是獨自一人在告訴人的辦公室，他們的人比較多，我還有被
    告訴人他們打，我怎麼可能恐嚇告訴人他們等語。
五、經查：
    (一)告訴人之告訴，係以使被告受刑事訴追為目的，是其陳述
      是否與事實相符，仍應調查其他證據以資審認，最高法院
      52年台上字第1300號著有判例可資參照。次按刑法第305
      條之罪，需以受惡害之通知者心生畏懼而有不安全之感覺
      （最高法院27年度第一次會議決議結果參照）。
    (二)本件證人即告訴人丙○○、乙○○二人於偵查及本院審理
      中雖均指稱：被告於案發時地曾向渠二人陳稱他今天一定
      要拿到鑰匙，不然告訴人店裡會出事，告訴人二人聽到被
      告說這種話，心裡會感到害怕云云。惟查：
      1.本件被告與告訴人二人係分屬不同房屋仲介公司之員工
        ，被告於案發當時係單獨一人前往告訴人公司索取客戶
        寄放之鑰匙，告訴人等對被告之身分亦知之甚詳一節，
        業據證人丙○○於本院審理中證稱：97年12月22日的時
        候，被告來我們公司，被告當時有提到說屋主那天有表
        示說鑰匙交給我們公司保管，請我們提供鑰匙，但我跟
        被告講說因為保管鑰匙的人不在，我沒有辦法決定，請
        他先回去；我知道被告是另外一間仲介公司的員工，他
        說受到屋主指示要來拿鑰匙，我並沒有對他的身分產生
        懷疑等語無訛（見本院卷第44、46頁）；亦核與證人乙○○於本院審理中證稱：被告到我們公司時，有說他是
        遠建不動產的人，他說要來這邊拿一個客戶的鑰匙，我
        對他的身分並沒有存疑，但我當時沒有辦法給他鑰匙等
        語相符（見本院卷第47頁）。是以本件告訴人二人對於
        被告係房屋仲介之同業一事，自始即無懷疑，是本件被
        告既非黑道人士，又非體型特別壯碩或面貌十分兇惡之
        人，兩造嗣因爭取客戶之細故產生爭執，被告單身一人
        位於告訴人辦公室中，過程中被告縱有出言不遜之處，
        人多勢眾之告訴人二人是否因此即足生心生畏怖之感，
        客觀上容非無疑。
      2.再者，本件被告於上開時地堅持向告訴人等二人取得客
        戶鑰匙，告訴人二人聞言後並未報警或請保全人員出面
        處理，反而直接與被告發生扭打，致被告受有頭部外傷
        及軀幹挫傷等傷害，且亦未將被告索取之鑰匙交付被告
        ，嗣兩造經臺北縣土城市調解委員會調解後，告訴人二
        人同意賠償被告新台幣（下同）15,0 00 元作為被告醫
        療費及其他財產、非財產上之損害賠償等情，業據證人
        即告訴人丙○○於本院審理中證稱：被告當天到我們公
        司要拿鑰匙，之後和我們同事乙○○有一些言語上的衝
        突，之後就發生拉扯，拉扯到店外面，後來才分開；被
        告對我和乙○○說今天一定要拿到鑰匙，要不然我們店
        裡會出事這些話之後，我當時並沒有請保全來處理，是
        被告與乙○○拉扯到公司外面，保全人員才發現，過來
        處理。最後我們也沒有把鑰匙交給被告等語無訛（見本
        院卷第44－45頁）；核與證人即告訴人乙○○於本院審
        理中證稱：被告當天來拿鑰匙，我請被告到外面等，被
        告說他沒拿到鑰匙就不走，我的手不曉得被被告用什麼
        東西打到，我們就開始發生拉扯，從辦公室裡面拉扯到
        外面，我們並沒有把鑰匙交給被告，我想不論什麼原因
        ，都不應該把鑰匙交給被告等語相符（見本院卷第47頁
        ）。此外，並有臺北醫學大學署立雙和醫院診斷證明書
        、臺北縣土城市調解委員會98年刑調字第1326號調解書
        各一份在卷可按（見98年度偵字第19517 號卷第31頁、
        98年度調偵字第1672號卷第12頁），自堪認屬實。是依
        上情以觀，本件被告與告訴人二人發生衝突之後，告訴
        人二人並未求助於保全人員或警察，反以強勢之態度直
        接訴諸腕力將被告驅逐於辦公室之外，核此情狀似亦難
        認告訴人二人於案發時地確有對被告所言心生畏怖之情
        形。
      3.又查，證人即告訴人丙○○於本院審理中係證稱：被告
        在說不交出鑰匙，我們公司會有事的時候，乙○○在我
        後面二、三公尺左右，應該是在他的辦公室那邊，我們
        辦公室是開放式的，他可以看到我和被告的情形，應該
        也可以聽到我和被告講話；後來乙○○有出來，和被告
        發生拉扯，我就馬上過去把他們兩個分開，在這個過程
        中，被告沒有再說什麼恐嚇的話云云（見本院卷第45頁
        反面）；與證人即告訴人乙○○於本院審理中證稱：案
        發當時被告到我們公司的時候，我本來在裡面，聽到外
        面在大小聲，覺得很吵，我走出來之後，問被告才知道
        他要做什麼，後來我和被告就發生拉扯，被告有當著我
        的面說不拿給他鑰匙，我們公司就不用開了云云（見本
        院卷第46－47頁），渠二人就被告陳稱「不拿出鑰匙，
        公司就不用開了」等語之時點究係告訴人乙○○自辦公
        室座位走出來之前或係之後，所述並非完全一致，是以
        證人即告訴人丙○○、乙○○前揭證述尚非全無瑕疵可
        指，本院自難於別無旁證之情形下，遽採認渠二人上開
        證言而認被告應負恐嚇危害安全之罪責。
      4.末查，依證人即告訴人乙○○於本院審理中證稱：被告
        對我說不拿給他鑰匙，公司就不要開了之後，我很生氣
        ，我不知道被告會用什麼方式讓我的公司無法開下去，
        但當時臨場的感覺是氣憤的程度大於害怕，因為被告跑
        到我們公司講這些話，我覺得很生氣等語（見本院卷第
        47頁）；及其以告訴人身分陳稱：其實大家都是同業，
        搶CASE難免都會，至於被告的用詞如何，可能都是公司
        給的業績壓力，我寧願認為是誤會一場，請庭上不要讓
        被告背前科。我知道如果我說我對於被告恐嚇不害怕，
        被告的罪名就不會成立，但我不能這麼說，因為如果我
        這麼說就變成是誣告等語以觀（見本院卷第48頁），本
        件證人之所以於本院審理中堅詞證稱自己因被告恐嚇之
        言語感到害怕，亦難排除渠等係誤會若自稱不害怕即應
        負誣告罪責之可能性，準此以觀，證人即告訴人二人前
        揭證稱對被告言語心生畏懼之證言是否全然可信，容有
        可疑之處。
    (三)綜上調查，本院認依本件案發當時之情狀，被告對告訴人
      等縱有不當之情緒性言詞，亦難確認告訴人二人會因此而
      心生畏怖之情，是依首揭說明，本件被告之犯罪尚難證明
      。
六、據上所陳，審究公訴人提出之所有論證，並無證據足資證明
    被告有恐嚇危害安全之犯行，此外，本院復查無其他積極證
    據足資認定被告有何公訴人所指犯行，是本件既不能證明被
    告犯有恐嚇危害安全罪，揆諸前開說明，自應為被告無罪之
    諭知。被告提起上訴，否認犯罪，為有理由；原審疏未詳查
    ，遽認被告所為係犯刑法第305 條恐嚇危害安全罪，並予論
    罪科刑，尚有未洽，自應由本院將原判決撤銷，改判如主文
    第2 項所示無罪之判決。又本件被告既應為無罪之判決，自
    應依刑事訴訟法第455 條之1 第3 項準用同法第369 條第2
    項規定，改依通常程序自為第一審判決，併予敘明。
據上論斷，應依刑事訴訟法第455 條之1 第1 項、第3 項、第36
9 條第2 項、第364 條、第301 條第1 項，判決如主文。
本件經檢察官林常智到庭執行職務。
中    華    民    國    99    年    4     月    30    日
              刑事第二十一庭審判長法  官  陳信旗
                                  法  官  俞秀美
                                  法  官  許映鈞
以上正本證明與原本無異
如不服本判決應於送達後10日內向本院提出上訴狀（檢察官得上
訴）
                                  書記官  阮旭家
中    華    民    國    99    年    4     月    30    日

司法院資訊處製作；財團法人民間司法改革基金會備份。
